【裁判字號】    95,易緝,9
【裁判日期】    950418
【裁判案由】    詐欺
【裁判全文】
臺灣彰化地方法院刑事判決        九十五年度易緝字第九號
公  訴  人  臺灣彰化地方法院檢察署檢察官
被      告  乙○○
                    32號
            江  杉
上列被告等因詐欺案件，經檢察官提起公訴（九十三年度偵續一
字第四、五號、九十四年度偵緝字第七一、七二號），本院判決
如下：
    主  文
乙○○、江杉幫助意圖為自己不法之所有，以詐術使人將本人之
物交付，各處有期徒刑月，如易科罰金，均以佰元折算壹日
。
    事  實
一、緣施海泉（所為幫助詐欺取財犯行，業經本院於民國九十五
    年一月十三日判處有期徒刑五月，得易科罰金在案）於九十
    年四、五月間，因具有幫助普通詐欺取財犯意之真實姓名不
    詳、綽號「阿根」之成年男子，向其表示須帳戶存摺、提款
    卡使用，竟基於幫助詐欺取財之犯意，向乙○○表示願以新
    臺幣（下同）一萬元之代價，購買人頭帳戶等語，而乙○○
    雖已預見介紹他人買賣帳戶，可能幫助該取得帳戶存摺、提
    款卡等物之人作為實施普通詐欺取財犯行之工具，以躲避警
    方之查緝，竟仍不違其本意，基於幫助他人犯普通詐欺取財
    罪之不確定故意，介紹亦具有幫助詐欺取財之不確定故意而
    願意出賣帳戶存摺、提款卡之友人江杉與施海泉認識，並於
    九十年八月三日，由施海泉、乙○○陪同江杉前往彰化縣溪
    湖鎮之溪湖郵局，以江杉之名義開設帳號：0000000
    0000000號帳戶，並在施海泉位於彰化縣溪湖鎮○○
    里○○路○段二八六巷四弄十二號之住處，由江杉將前開帳
    戶之存摺、提款卡交付與施海泉，並向施海泉收取四千元之
    代價，再由施海泉將前開江杉所出賣之溪湖郵局帳戶之存摺
    及提款卡轉交與綽號「阿根」之成年男子收受，該綽號「阿
    根」之成年男子則於不詳時、地，將上開江杉出賣之帳戶存
    摺、提款卡提供與真實姓名不詳之成年男子等人使用，以此
    方式幫助前開姓名不詳之成年男子等人實施普通詐欺取財犯
    行【而前揭真實姓名不詳之成年男子等人取得上開江杉出賣
    之存摺、提款卡後，乃基於普通詐欺取財之為自己不法所有
    意圖之概括犯意聯絡，於九十年九月中旬，以歐亞科技股份
    有限公司、銘洋企業有限公司之名義，郵寄廣告中獎單與甲○○及丙○○，向甲○○、丙○○佯騙通知其等業已抽中一
    百萬元之獎金，請進一步以電話聯絡等語，迨甲○○、丙○○依前開廣告電話號碼撥打電話聯絡後，即向其二人假以要
    領得金須先匯款等不同理由，使甲○○、丙○○二人陷於
    錯誤，誤信為真，甲○○乃陸續匯款總計六百六十五萬元（
    其中一百五十萬元係匯至江杉出賣之上開溪湖郵局帳戶中）
    ，丙○○則共計匯款九十八萬元（起訴書誤載為八十九萬元
    ）至江杉出售之前開溪湖郵局帳戶】。嗣因甲○○、丙○○
    發覺受騙，並報警處理，乃為警循線查悉上情。
二、案經嘉義縣警察局水上分局報請臺灣嘉義地方法院檢察署檢
    察官偵查，及由桃園縣警察局中壢分局報請臺灣桃園地方法
    院檢察署檢察官偵查，並由上開二地檢署檢察官呈請臺灣高
    等法院檢察署檢察長核轉臺灣彰化地方法院檢察署檢察官偵
    查，另由甲○○訴請臺灣彰化地方法院檢察署檢察官偵查起
    訴。
    理  由
一、本件有關以下所引用之被告以外之人於審判外之言詞或書面
    陳述，依刑事訴訟法第一百五十九條之五之規定，均具有證
    據能力，核先敘明。
二、訊據被告乙○○、江杉二人對於上揭事實均坦承不諱，且有
    同案被告施海泉於警、偵訊之供述在卷可稽。又按刑法之故
    意，分為直接故意與不確定故意（間接故意），不確定故意
    係指行為人對於構成犯罪事實，預見其發生而其發生並不違
    背其本意，刑法第十三條第二項定有明文，而現行金融機構
    存簿帳戶之申請手續極為簡便，並未徵信申請人之信用或背
    景資料，亦無任何特殊限制，一般民眾皆可輕易申請，此為
    週知事實，則依一般社會生活經驗，如他人不以自己名義申
    請，反而向他人索要帳簿使用，則衡情一般人對於該欲索取
    他人帳戶使用之人，是否合法使用理應產生合理懷疑，堪認
    被告乙○○、江杉二人上開自白與事實相符而為可信。此外
    ，復有證人丙○○、甲○○於警詢之證述、被告江杉所有上
    開溪湖郵局帳戶之基本資料、交易明細、廣告中獎單各一份
    在卷可佐，本件事證明確，被告乙○○、江杉二人前開幫助
    普通詐欺取財犯行均洵足認定。
三、核被告乙○○、江杉二人所為，均係犯刑法第三十條第一項
    、同法第三百三十九條第一項之幫助普通詐欺取財罪。又按
    刑法第二十八條之共同正犯係指二人以上共同實施犯罪之行
    為者而言，幫助他人犯罪，並非實施正犯，在事實上雖有二
    人以上共同幫助，要應各負幫助責任，仍無適用該條之餘地
    （最高法院七十二年台上字第七一一五號裁判意旨參照），
    是被告乙○○、江杉與同案被告施海泉、真實姓名不詳、綽
    號「阿根」之成年男子，就正犯即前揭真實姓名不詳之成年
    男子等人所實施之詐欺取財犯行，雖均有幫助之行為，然仍
    應各負幫助之責，附予敘明。再被告乙○○、江杉二人均係
    幫助上開真實姓名不詳之成年男子等人實施詐欺取財之罪，
    均為從犯，爰均依刑法第三十條第二項之規定，按正犯之刑
    減輕之。爰審酌被告乙○○、江杉二人之素行、犯罪之動機
    、目的、提供帳戶存摺、提款卡幫助已成年之正犯為普通詐
    欺取財罪之手段、所提供帳戶之數量為一個、所生損害及犯
    罪後之態度等一切情狀，分別量處如主文所示之刑，並均諭
    知易科罰金之折算標準，以示懲儆。
據上論斷，應依刑事訴訟法第二百九十九條第一項前段，刑法第
三十條第一項、第二項、第三百三十九條第一項、第四十一條第
一項前段，罰金罰鍰提高標準條例第一條前段、第二條，判決如
主文。
本案經檢察官高如應到庭執行職務
中    華    民    國  九十五  年  四    月    十八    日
                  刑事第二庭    審判長法官  王義閔
                                法      官  鄭舜元
                                法      官  李雅俐
以上正本證明與原本無異。
如不服本判決，應於判決送達後十日內，向本院提出上訴狀（須
附繕本）。
告訴人或被害人對於判決如有不服具備理由請求檢察官上訴者，
其上訴期間之以檢察官收受判決正本之日期為準。
中    華    民    國  九十五  年  四    月    十八    日
                                法院書記官  陳秀娟
附錄論罪科刑法條：
刑法第三十條：
幫助他人犯罪者，為從犯，雖他人不知幫助之情者，亦同。
從犯之處罰，得按正犯之刑減輕之。
刑法第三百三十九條第一項：
意圖為自己或他人不法之所有，以詐術使人將本人或第三人之物
交付者，處五有期徒刑、拘役或科或併科一千元以下罰金。


司法院資訊處製作；財團法人民間司法改革基金會備份。
